【裁判字號】    92,上訴,2736
【裁判日期】    920918
【裁判案由】    強盜等
【裁判全文】
臺灣高等法院刑事判決                          九十二年度上訴字第二七三六號
    上  訴  人
    即  被  告  乙○○
    指定辯護人  本院公設辯護人 甲○○
右上訴人因強盜案件，不服臺灣板橋地方法院九十二年度訴字第六四七號，中華民國
九十二年七月十一日第一審判決（起訴案號：臺灣板橋地方法院檢察署九十二年度偵
字第一九０一號），提起上訴，本院判決如左：
    主  文
原判決關於強盜部分暨其定執行刑部分撤銷。
乙○○共同意圖為自己不法之所有，攜帶兇器，以強暴至使不能抗拒，而取他人之物
未遂，累犯，處有期徒刑柒年，點二二制式手槍壹支、藍波刀壹支、棉繩壹條、膠帶
壹捲均沒收。
    事  實
一、乙○○前因竊盜案件，經臺灣臺北地方法院判處有期徒刑三月，甫於民國九十一
    年十二月八日執行完畢，猶不知悔改，於九十一年十二月十五日另犯竊盜案（經
    原審判處有期徒刑一年，被告上訴後撤回上訴而確定），翌（十六）日移送檢察
    官偵訊並限制住居飭回返家後，即赴臺北縣蘆洲市○○街二十一號四樓陳昶宏（
    原名陳瑞堯，另案審理中）住處居住時，與陳昶宏二人因缺錢花用，竟基於共同
    意圖為自己不法所有之犯意聯絡，由陳昶宏謀議施暴力強盜經營營造廠之丙○○
    財物，並展示非法持有之點二二制式手槍予乙○○觀看、撫摸。議定後乙○○先
    於九十一年十二月十九日前後某日白天，至丙○○平日停車之台北縣板橋市○○
    路○段五九巷十八號對面停車場附近，觀察周圍環境。迨九十一年十二月二十二
    日凌晨，陳昶宏開車持上開點二二制式手槍，乙○○則騎機車並將其所有之藍波
    刀（含刀鞘）一支、膠帶一捲、棉繩一條，置放於不知情之綽號「大象」置於蘆
    洲市○○街二十一號四樓處之黑色手提肩袋內（內另有大象所有之棉質手套及陳
    昶宏所有供自己使用之二氮平注射針筒），二人共同攜帶上開物品，先在台北縣
    板橋市○○路○段五九巷口埋伏等候，俟丙○○於凌晨二時八分許，駕駛車號：
    ８Ｔ∣８９９９號自小客車駛抵板橋市○○路○段五九巷十八號對面停車場下車
    後，乙○○與陳昶宏即趨前，由陳昶宏持上開手槍威嚇鎮懾丙○○，命其交付車
    鑰匙，丙○○遲疑之際，陳昶宏即吩咐乙○○綑綁丙○○，欲以此強暴方式，使
    丙○○不能抗拒，而搜括其隨身鑽石、名錶、車輛等財物。旋乙○○取出棉繩正
    纏繞丙○○雙手時，丙○○反抗，以雙手抓住乙○○手部，陳昶宏見事有突變，
    迅萌傷害之犯意，持上開手槍射擊丙○○右手臂內側一槍，丙○○中槍後即鬆手
    ，乙○○脫離丙○○之反制，竟生傷害丙○○身體之犯意，持上開藍波刀刺丙○
    ○左小腿部，致丙○○左小腿有流血撕裂傷之傷害。丙○○受此刀槍擊傷即倒臥
    於地，詎陳昶宏獨生殺人之意，持槍瞄準丙○○頭部，丙○○於此性命交關之際
    ，以手撐地，抬起頭胸，致陳昶宏開槍失準，子彈一顆自丙○○左肩射入，呈四
    十五度往下射穿左胸腔、肝、胃、小腸、大腸，卡於右腹部腸繫膜。丙○○迅急
    呼喊救命，乙○○即拋棄黑色手提肩袋、棉繩、硬皮刀鞘、棉質手套、注射針筒
    ，與陳昶宏攜槍分別逃離現場，而未得手任何財物，丙○○經送醫急救，倖免於
    難。嗣於九十二年一月七日晚間十一時三十分許，警員在桃園縣龜山鄉○○街一
    巷三三弄三七號地下停車場先查獲陳昶宏，並於蘆洲市○○街二一號四樓之一搜
    索扣得上開藍波刀，再於一月八日凌晨三時三十分許，在台北縣三重市○○○路
    一六一巷五十號三樓一０一室查獲乙○○。其後又於九十二年一月二十三日另案
    （台灣板橋地方法院檢察署九十二年度偵字第三０二二號）查獲第三人吳旻泰持
    有上開點二二制式手槍。
二、案經丙○○訴由台北縣政府警察局板橋分局及桃園縣警察局桃園分局報告臺灣板
    橋地方法院檢察署檢察官偵查起訴。
    理  由
一、訊據上訴人即被告乙○○對於右揭強盜、傷害告訴人丙○○之事實，除否認與陳
    昶宏共同攜槍，辯稱從未看過該槍枝，陳昶宏開第一槍後，伊即逃離現場，不知
    陳昶宏是要去搶，他說要去討債，及丙○○反抗時，伊刀子不小心去劃到外，其
    餘均坦承不諱。經查：
  (一)被告乙○○為警查獲後，於九十二年一月二十一日台北縣政府警察局板橋分局刑
    事組訊問時，就有關與陳昶宏預備槍枝共謀強盜一情，供承：「‧‧‧偷竊計程
    車被抓交保後，即到吳溢學宅遇到綽號「阿堯」（按即陳昶宏），並帶我到蘆洲
    阿堯居住處同住。過三天後由陳昶宏提議要來板橋搶劫一名富商，他身上鑽石、
    值錢名錶共值數十萬元，且拿在霹靂腰包之手槍一支給我看，並讓我摸一下‧‧
    ‧案發三天前我早上到停車場來查看，有看到三部轎車‧‧‧」等語（參九十二
    年度偵字第一九０一號卷第一三六頁背面）。再經原審觀察到庭之被告、陳昶宏
    與告訴人丙○○三人體態，告訴人身強體壯，對比之下，被告方面如無刀槍，似
    無可能壓制告訴人，衡情其等預先備妥刀槍兇器，以便行強，事屬當然。故被告
    於前揭警訊中所供事前已知陳昶宏備妥槍枝，共同持槍行搶一情，應屬真實，其
    於審理中翻異前詞，自不足採信。
  (二)被告雖辯稱其非故意持刀刺告訴人，且於聽聞陳昶宏開第一槍射擊告訴人後，即
    逃離現場云云，惟查被告於被抓住時，有拿出刀子和被害人扭打等情，已據被告
    供承在卷（見原審卷第四十頁），復徵之證人即共犯陳昶宏證稱：伊當天有帶一
    把槍去現場，目的是要搶車子及被害人身上的錢（見原審卷第四十三頁），且據
    告訴人丙○○到場指述「…我抓住他（指被告）的手，陳昶宏就開第一槍，打到
    我的右手，我嚇到鬆開手，乙○○就拿刀從我的左腳插下去，我腿就軟了，俯臥
    在地上，陳昶宏就拿槍過來抵住我的腦袋，當時我用左手支撐身體要起來，陳昶
    宏開槍從我左肩四十五度射入，沒有打到頭部」、「（問：打第二槍時，乙○○
    是否還在現場）他在旁邊看，沒有離開」（見原審卷第四十六頁、第四十七頁）
    等語以觀，被告有此辯詞，恐係畏懼與陳昶宏共擔殺人未遂罪刑，所為虛偽之陳
    述，亦不足採信。
  (三)此外，前揭事實據告訴人丙○○於案發後警詢及原審到庭指訴甚詳，且告訴人左
    小腿受有（開放性）撕裂傷之傷害，與胸壁開放性傷口、肝、胃、小腸之損傷、
    小腿開放性傷口等傷害，並有診斷證明書附卷足憑（見九十二年度偵字第一九０
    一號卷第十八頁至第二二頁及原審卷第四十六頁至第五十頁、第五十二頁）及現
    場遺留之物品照片、黑色手提肩袋、棉繩、藍波刀及硬皮刀鞘、棉質手套、注射
    針筒扣案可稽；又陳昶宏擊發之子彈二枚，經內政部警政署刑事警察局鑑定現場
    遺留彈殼及彈頭之結果，認：「一、送鑑彈殼貳顆，均係已擊發口徑0.22吋之制
    式彈殼。二、送鑑彈頭壹顆，係已擊發口徑0.22吋之制式覆銅彈頭，其上具六條
    右旋來福線。比得結果：送鑑彈殼貳顆，經以比對顯微鏡比對結果，其彈底之特
    徵新紋痕相吻合，認均係由同一槍枝所擊發。」有該局九十二年一月三日，刑鑑
    字第０九一０三三八一六０號槍彈鑑驗書一份在卷可稽；現場遺留注射針筒二支
    ，其內容物成分經鑑定之結果，均檢出：「第四級管制藥品二氮平、抗組織胺類
    藥物及苯甲醇」，該藥劑成分有靜注安定之功效，此亦有刑事警察局九十二年一
    月九日，刑鑑字第０九一０三三八九八九號鑑驗通知書二紙附卷可稽（分別參九
    十二年度偵字第一九０一號卷第九八、一九四頁）。事證明確，被告犯行，亦堪
    認定。
二、核被告乙○○所為，係犯刑法第三百三十條第二項、第一項之加重強盜未遂罪、
    第二百七十七條第一項傷害罪、槍砲彈藥刀械管制條例第七條第四項之未經許可
    持有手槍罪。
  (一)所犯加重強盜罪未遂罪、未經許可持有手槍罪，與陳昶宏有犯意聯絡、行為分擔
    ，應論以共同正犯。另被告持藍波刀刺丙○○左小腿部致有流血撕裂傷害部分，
    客觀上與加重強盜未遂罪、未經許可持有手槍罪間，有手段、目的牽連犯關係，
    應依刑法第五十五條之規定，從一重之加重強盜未遂罪處斷，並依同法第二十六
    條前段減輕其刑。
  (二)末按共同正犯之所以應對其他共同正犯所實施之行為負其全部責任者，以就其行
    為有犯意之聯絡者為限，若他犯所實施之行為，超越原計畫之範圍，而為其所難
    預見者，則僅應就其所知之程度，令負責任，未可概以共同正犯論（最高法院院
    五十年台上字第一○六○號判例參照）。本案被告與陳昶宏二人間，共謀強盜告
    訴人丙○○之財物，爰共同持有、攜帶上開刀、槍，意在威嚇震懾告訴人，壓制
    其自由意思能力，致使不能抗拒，以便行搶，此部份在被告原犯罪計畫之範圍，
    應屬事實。惟犯罪進行中，因告訴人丙○○突然反制，抓住被告手部，陳昶宏見
    事有突變，持上開手槍以被告所不知情之子彈，射擊丙○○右手臂內側一槍，被
    告脫離丙○○之反制後，持上開藍波刀刺丙○○左小腿部，陳昶宏進而持槍瞄準
    丙○○頭部，射發子彈一顆自丙○○左肩射入，卡於右腹部腸繫膜。此突發過程
    及陳昶宏持有子彈之行為，無證據顯示屬於原犯罪計劃之一部份，亦無證據足資
    認為被告與陳昶宏，於事故當場有何明示或默示之犯意聯絡，或被告與陳昶宏有
    互為利用他方行為遂行犯罪。故被告持刀傷害告訴人、陳昶宏二次開槍射擊告訴
    人之各別實施行為，已超越原犯罪計劃，參酌上開判例，此部份行為，難認屬於
    共同正犯，附此敘明。
  (三)被告前因竊盜案件，經台灣台北地方法院判處有期徒刑三月，於九十一年十二月
    八日執行完畢，有本院被告全國前案紀錄表在卷可憑，其於執行完畢後五年內再
    犯有期徒刑以上之罪，為累犯，應依刑法第四十七條之規定加重其刑。又被告加
    重強盜未遂罪，減輕其刑已如上述，爰先加後減之。
三、原審以被告上開犯行事證明確，予以論科固非無見，惟未詳審酌藍波刀（含刀鞘
    ）一支、膠帶一捲均係被告所有（已據被告供明，詳後述）之事實，認此與留置
    於陳昶宏上開住處之手提肩袋，同係不知情之綽號「大象」所有，其事實認定容
    有未洽，本件被告執前詞及量刑過重而提起上訴雖無理由，然原判決既有可議而
    無可維持，應由本院予以撤銷改判，原審定其應執行刑部分亦併予撤銷。爰審酌
    被告素行非佳，及其犯罪動機、行為方式、對被害人所造成之傷害與對社會治安
    之危害性，及犯後態度等一切情狀，量處如主文第二項所示之刑。至扣案藍波刀
    一支、棉繩一條、膠帶一捲均係被告所有並持以供強盜犯罪所用，此經被告供明
    （見本院九十二年八月二十七日訊問筆錄），應依刑法第三十八條第一項第二款
    之規定沒收。另與陳昶宏共同非法持有之點二二制式手槍一支為違禁物，經另案
    於九十二年一月二十三日查扣，應依刑法第三十八條第一項第一款宣告沒收。至
    於其餘黑色手提肩袋一個，被告辯稱為不知情之綽號「大象」之人所有，而棉質
    手套、二氮平注射針筒係陳昶宏個人所用之物，且既非違禁物，亦查無證據足以
    認為屬被告或共犯陳昶宏所有，並供犯罪所用之物，自不予宣告沒收，附此敘明
    。
據上論斷，應依刑事訴訟法第三百六十九條第一項前段、第三百六十四條、第二百九
十九條第一項前段、槍砲彈藥刀械管制條例第七條第四項，刑法第十一條前段、第二
十八條、第三百三十條第二項、第一項、第二百七十七條第一項、第五十五條、第二
十六條前段、第四十七條、第三十八條第一項第一款、第二款，罰金罰鍰提高標準條
例第一條前段，判決如主文。
本案經檢察官陳維練到庭執行職務。
中      華      民      國    九十二    年      九      月     十八     日
                              臺灣高等法院刑事第一庭
                                  審判長法  官  李  相  助
                                        法  官  黃  聰  明
                                        法  官  魏  新  國
右正本證明與原本無異。
如不服本判決，應於收受送達後十日內向本院提出上訴書狀，其未敘述上訴之理由者
並得於提起上訴後十日內向本院補提理由書（均須按他造當事人之人數附繕本）。
                                        書記官  賴  淑  真
中      華      民      國    九十二    年      九      月    二十二    日
附錄：本案論罪科刑法條全文
中華民國刑法第二百七十七條
傷害人之身體或健康者，處三年以下有期徒刑、拘役或一千元以下罰金。
犯前項之罪因而致人於死者，處無期徒刑或七年以上有期徒刑；致重傷者，處三年以
上十年以下有期徒刑。
中華民國刑法第三百三十條
犯強盜罪而有第三百二十一條第一項各款情形之一者，處七年以上有期徒刑。
前項之未遂犯罰之。
槍砲彈藥刀械管制條例第七條
未經許可，製造、販賣或運輸火砲、肩射武器、機關槍、衝鋒槍、卡柄槍、自動步槍
、普通步槍、馬槍、手槍或各類砲彈、炸彈、爆裂物者，處死刑、無期徒刑或七年以
上有期徒刑；處徒刑者，併科新台幣三千萬元以下罰金。
未經許可，轉讓、出租或出借前項所列槍砲、彈藥者，處無期徒刑或五年以上有期徒
刑，併科新台幣一千萬元以下罰金。
意圖供自己或他人犯罪之用，而犯前二項之罪者，處死刑或無期徒刑；處徒刑者，併
科新台幣五千萬元以下罰金。
未經許可，持有、寄藏或意圖販賣而陳列第一項所列槍砲、彈藥者，處五年以上有期
徒刑，併科新台幣一千萬元以下罰金。
第一項至第三項之未遂犯罰之。


司法院資訊處製作；財團法人民間司法改革基金會備份。
